【裁判字號】    99,簡上,349
【裁判日期】    991026
【裁判案由】    詐欺
【裁判全文】
臺灣桃園地方法院刑事判決             99年度簡上字第349號
上  訴  人
即  被  告  丙○○
選任辯護人  周建才律師
上列上訴人即被告因詐欺案件，不服本院民國99年3 月15日所為
之99年度桃簡字第593 號第一審判決（聲請簡易判決處刑書案號
：臺灣桃園地方法院檢察署98年度偵字第22932 號；移送併辦案
號：臺灣高雄地方法院檢察署99年度偵字第2712號），提起上訴
，本院管轄之第二審合議庭判決如下：
    主  文
上訴駁回。
丙○○緩刑貳年。緩刑期間付保護管束，並應向指定之政府機關
、政府機構、行政法人、社區或其他符合公益目的之機構或團體
，提供壹佰貳拾小時之義務勞務。
    事  實
一、丙○○於民國98年4 月16日晚間7 時許，上網利用MSN 聊天
    ，某真實姓名年籍不詳之詐騙集團成員女子向丙○○佯稱願
    意進一步交往，但須先確認身分，要求丙○○至提款機操作
    以確認身分，丙○○即於當日晚間在桃園縣桃園市○○路12
    號前之自動提款機操作，依其指示分別匯入新臺幣（下同）
    6983元、2 萬2,983 元至該詐騙集團成員提供乙○○（另經
    臺灣新竹地方法院以98年度竹東簡字第140 號判決在案）之
    合作金庫銀行帳號0000000000000 號帳戶，嗣丙○○驚覺有
    詐，旋即於同日晚間8 時59分撥打內政部警政署反詐騙諮詢
    專線165 ，再於同日9 時30分許至桃園縣龜山分局大林派出
    所報案。其後該詐騙集團某不詳成員又與丙○○聯絡，向其
    表示繳交保證金加入股東即可將之前所匯之款項退回，並要
    求丙○○提供帳戶以辦理轉帳，丙○○明知對方為詐騙集團
    ，且可預見將金融機構之帳戶資料交予對方使用，可能會幫
    助該詐騙集團從事詐欺取財犯罪，竟不違背其本意，仍基於
    幫助他人詐欺取財之不確定故意，於同年4 月29日晚間某時
    許，以電話將其申請之台新國際商業銀行桃園分行（下稱台
    新銀行帳戶）帳號00000000000000號帳戶之語音密碼告知該
    詐騙集團之某不詳成員，且配合指示設定6 個電話語音約定
    轉帳帳戶（000-000000000000、000-000000000000、000-00
    000000000000、000-00000000000000、000-000000000000、
    000-000000000000號），提供該人所屬之詐騙集團得以語音
    操作方式使用丙○○台新銀行之帳戶，並方便對方將台新帳
    戶內之金額轉帳於設定之6 個約定帳戶內（可不受每日轉帳
    3 萬元額度之限制），丙○○另聽從該詐騙集團之指示於同
    日匯款120 萬元入上開台新銀行帳戶內，又分別於同年5 月
    14日、5 月15日，各以其所有之富邦銀行帳戶（帳號：0000
    000000號）轉帳58萬2,000 元及10萬元入該台新銀行帳戶內
    ，丙○○匯入之款項隨即陸續經轉出於上揭設定之約定轉帳
    帳戶內，而該詐欺集團成員取得丙○○台新銀行帳戶資料後
    ，即意圖為自己不法之所有，基於詐欺取財之犯意，於同年
    7 月12日以電話向尋找女子伴遊之甲○○誆稱為防制警方查
    緝，要求甲○○至提款機操作以確認身分，致甲○○陷於錯
    誤，依該詐欺集團某不詳成員之指示操作提款機匯款入對方
    指定之帳戶，並於同年月15日依該詐欺集團不詳成員之指示
    將其於土地銀行帳戶內（帳號000000000000）存款200 萬元
    轉入其兆豐國際商業銀行（下稱兆豐銀行）帳戶內（帳號00
    000000000 號），旋即經詐騙集團成員於同日，以語音轉帳
    之方式，將其中130 萬元轉入丙○○上開台新銀行帳戶內，
    再陸續轉入於前開設定之6 個約定轉帳帳戶內，嗣經甲○○
    察覺有異向警方報案，始循線查獲。
二、案經甲○○訴由桃園縣政府警察局桃園分局報告臺灣桃園地
    方法院檢察署檢察官偵查後聲請以簡易判決處刑。
    理  由
一、證據能力方面：
    按被告以外之人於審判外之言詞或書面陳述，除法律有規定
    者外，不得作為證據，刑事訴訟法第159 條第1 項固定有明
    文；惟被告以外之人於審判外之陳述，雖不符同法第159 條
    之1 至159 條之4 之規定，而經當事人於審判程序同意作為
    證據，法院審酌該言詞陳述或書面陳述作成時之情況，認為
    適當者，亦得為證據。又當事人、代理人或辯護人於法院調
    查證據時，知有第159 條第1 項不得為證據之情形，而未於
    言詞辯論終結前聲明異議者，視為有前項之同意，同法第15
    9 條之5 亦定有明文。另鑑於採用傳聞證據排除法則之重要
    理由之一，係因傳聞證據未經當事人之反詰問予以覈實，若
    當事人願放棄對原供述人之反對詰問時，原則上即可承認該
    傳聞證據之證據能力。經查，本件公訴人、被告丙○○及辯
    護人就本件後引之各項人證及書證，迄於言詞辯論終結前均
    未聲明異議，而本院審酌此部分證據均無違法取證及證明力
    明顯過低之瑕疵，亦認以之作為證據為適當，故依諸上開規
    定及說明，認此部分證據均具有證據能力。
二、事實認定方面：
    訊據上訴人即被告丙○○固坦認於98年4 月29日晚間某時許
    ，以電話將所申請之台新銀行帳戶之語音密碼，告知某年籍
    不詳之成年人，且配合對方指示設定前揭6 個電話語音約定
    轉帳帳戶，惟矢口否認有何幫助詐欺之犯意，辯稱：伊於98
    年4 月16日遭受詐騙後，立即報警，報警後對方就傳簡訊恐
    嚇伊，表示知道伊家人的資料，要伊配合他們後續的動作將
    伊退出資料讓他們系統正常運作，伊擔心未依詐騙集團之指
    示，伊及家人會遭受不利，方告知帳戶密碼及配合設定約定
    轉帳帳戶，以求脫身，且對方稱配合提供帳戶辦理轉帳，加
    入股東，就可以退回先前所匯之款項，伊也匯了多筆款項進
    入該台新銀行帳戶，後來伊銀行帳戶遭凍結，伊向銀行查詢
    ，才知道台新銀行帳戶遭利用，伊並無幫助詐欺之故意云云
    。經查：
(一)、被告確有於98年4 月29日開立台新銀行帳戶取得語音密碼，
    並將語音密碼告知他人，且設定前揭6 個約定轉帳帳戶，另
    被害人甲○○因於網路上尋找女子伴遊，而於98年7 月12日
    接獲詐欺集團某不詳成員之電話，向其誆稱為防制警方查緝
    ，要求被害人甲○○至提款機操作以確認身分，致被害人甲○○陷於錯誤，依對方之指示操作提款機匯款入對方指定之
    帳戶，並於同年月15日依對方之指示將其於土地銀行帳戶內
    存款200 萬元轉入其兆豐銀行帳戶內，旋即經詐騙集團成員
    於同日，以語音轉帳方式，將被害人甲○○兆豐銀行內130
    萬元款項轉入被告上開台新銀行帳戶內，再陸續轉入於前開
    設定之6 個約定轉帳帳戶內等事實，業據證人即被害人甲○○於警詢及偵訊時指述綦詳（見臺灣桃園地方法院檢察署98
    年度偵字第22932 號偵查卷宗第27頁至第31頁，臺灣高雄地
    方法院檢察署99年度偵字第2712號偵查卷宗第9 頁），並有
    台新銀行帳戶之開戶資料、歷史交易明細查詢、內政部警政
    署反詐騙諮詢專線紀錄表、台新銀行帳戶存摺影本、被害人
    甲○○所有之土地銀行及兆豐銀行帳戶存摺影本等件在卷可
    稽（各見同上桃園地檢署偵查卷宗第8 頁至第26頁、第32頁
    、第42頁至第52頁，高雄市政府警察局前鎮分局刑案偵查卷
    宗第93頁至第94頁）。足認被告所開立之上開台新銀行帳戶
    確實供詐欺集團作為向被害人甲○○詐騙後，取得贓款所用
    之工具乙節，至為灼然。
(二)、又被告於98年4 月16日晚間7 時10分許，在桃園縣龜山鄉○○路252 號，利用網路交友，遭詐欺集團某不詳成員誆稱可
    進一步交往，但須依指示操作提款機以確認身分，被告隨即
    依對方指示操作提款機轉帳6,983 元入乙○○前開合作金庫
    銀行帳戶，又因對方向被告訛稱要依指示操作提款機方能將
    被告身分資料退出系統，被告即再依指示轉帳22,983元入前
    開乙○○之帳戶，其後因被告驚覺有詐，立即於同日晚間8
    時59分撥打內政部警政署反詐騙諮詢專線165 ，再於同日9
    時30分許至桃園縣龜山分局大林派出所報案等情，業據被告
    供承在卷，並經本院調臺灣新竹地方法院98年度偵字第4150
    號、第4667號偵查卷宗核閱屬實，是被告於98年4 月16日報
    警處理後，應即知悉與被告聯絡要依指示操作提款機以確認
    身分、將身分資料退出系統等事之人，為詐欺集團成員施以
    詐術之手段乙節，應堪認定。
(三)、按行為人對於構成犯罪之事實，明知並有意使其發生者，為
    故意。行為人對於構成犯罪之事實，預見其發生而其發生並
    不違背其本意者，以故意論，刑法第13條第1 項、第2 項訂
    有明文。經查，被告向警方報案遭詐欺後，被告再次接獲上
    揭詐欺集團不詳成員之簡訊，向其偽稱系統上面都是被告和
    其家人之資料，被告要配合將錢退回，取消資料等情，並指
    示被告開立台新銀行帳戶並提供該帳戶語音密碼及設定前開
    6 個語音約定轉帳帳戶，此有手機簡訊翻拍照片21張在卷可
    佐（見本院簡上字卷第31頁至第36頁）。則被告遭受對方詐
    騙報警處理經警方受理後，被告顯可預見對方為詐欺集團，
    對方再次提及要將被告資料退出系統及指示被告配合開戶、
    告知密碼及設定約定轉帳帳戶等情，極可能係該詐欺集團之
    詐欺手法，且被告於偵訊時已自承：知道不能將帳戶資料交
    付他人以免變成詐騙工具等語（見臺灣桃園地方法院檢察署
    98年度偵字第22932 號偵查卷宗第38頁），於本院審理時亦
    供稱：對方要求設定約定轉帳帳戶時，有想到對方可能將帳
    戶內之款項轉出提領一空等語（見本院簡上字卷第74頁），
    顯見被告知悉金融帳戶資料之重要性，另衡以現今社會詐欺
    風氣橫行，詐欺集團多利用他人帳戶以取得詐騙贓款等情事
    ，多經報章媒體時有批露，被告既坦承知悉此情，則被告要
    將台新銀行帳戶資料提供他人使用時，竟未深入瞭解對方之
    用途及合理性，僅一昧聽信對方之說詞，寄望將之前遭詐騙
    之款項索回，及抱持著息事寧人之心態，而任意提供對方台
    新銀行帳戶之語音密碼，再配合設定多達6 個轉帳帳戶，以
    利對方可以操作該台新銀行帳戶語音轉帳，且轉入上揭6 個
    帳戶內之款項可不限每日3 萬元（見同上偵查卷第38頁），
    被告應可預見對方之目的，係為供某筆資金之轉入後，再利
    用語音密碼將該筆資金轉出之用，且該筆資金之轉入及轉出
    過程係有意隱瞞其流程及行為人身份曝光之用意，一般人本
    於一般認知能力均易於瞭解，被告學歷為大學畢業，且被告
    為本案犯行時，已年滿29歲，為一智慮健全、有社會經驗之
    成年人，前遭詐騙時，亦知曉要撥打165 反詐騙專線及報警
    處理，對上情自難諉為不知，故足認被告應可預見將台新銀
    行帳戶語音密碼提供他人使用，將幫助他人實施詐欺犯罪，
    竟仍執意將系爭帳戶之語音密碼告知顯為詐欺集團成員之人
    ，對於該持用其帳戶資料之人果真用以作為詐欺取財之轉帳
    工具，顯然亦不違背被告之本意，本件雖查無積極證據證明
    被告與該詐欺集團不詳成員間有何共同實施詐欺犯行之手段
    施用或犯意聯絡，惟本件被告對於金融帳戶資料提供予顯為
    詐欺集團成員之人使用，極可能遭持以從事詐欺取財犯罪之
    用，既有所預見，且果真被利用作為詐欺取財之轉帳帳戶，
    又不違背被告之本意，足認被告有以提供帳戶資料予他人，
    幫助他人犯詐欺取財罪之不確定故意，灼然明甚。
(四)、至被告丙○○辯以其係遭該詐騙集團之恐嚇，受迫下始配合
    對方提供台新銀行帳戶資料云云，並提出所使用之手機簡訊
    翻拍內容為證，受迫下始交付台新銀行帳戶之語音密碼。然
    觀其簡訊內容（見本院簡上字卷第31頁至第33頁），多屬對
    方催促被告盡速與其聯絡之話語，簡訊內容雖有提及被告之
    親屬姓名，或以假設用語稱被告不聯絡，將前往被告宜蘭住
    處找其家人處理等語，然其內容並無被告所言之恐嚇或脅迫
    情事，且現今社會個人資料透過不當管道外洩，讓詐欺集團
    得以知悉個人資料用以為詐欺手法之情事，所在多有，以被
    告之學識經歷，自難諉稱不知，且被告於接獲上揭提及被告
    家人姓名簡訊之前，已因撥打165 反詐騙專線，而接獲警方
    165 反詐騙簡訊之通知，簡訊內有提供受理報案單位及電話
    （見本院簡上字卷第32頁左下方照片），則被告於報案後，
    再次接獲對方之簡訊要求配合處理，被告何以不再次撥打16
    5 反詐騙專線求證，或撥打警方提供之受理報案單位電話向
    警察詢問或求助，被告捨此弗為，竟抱持著可將之前遭詐騙
    之款項取回及息事寧人等僥倖心態，不問是非，執意配合對
    方一切指示，是被告辯稱其係受詐欺集團之恐嚇，不得不告
    知台新銀行帳戶之語音密碼云云，顯係其事後卸責之詞，委
    無足採。
(五)、綜上所述，被告上開所辯，均屬卸責之詞。其客觀上有幫助
    詐欺取財之事實，主觀上亦有幫助詐欺取財不確定之故意，
    足堪認定。本件事證明確，被告前揭犯行，洵堪認定，應依
    法論科。
三、法律適用方面：
    核被告所為，係幫助犯刑法第339 條第1 項詐欺取財罪。被
    告以幫助他人犯罪之意思而參與犯罪構成要件以外之行為，
    為詐欺取財罪之幫助犯，爰依刑法第30條第2 項之規定，減
    輕其刑。原審認被告犯行明確，適用刑事訴訟法第449 條第
    1 項前段、第3 項、第454 條第2 項、刑法第339 條第1 項
    、第30條第1 項前段、第2 項、第41條第1項 前段、刑法施
    行法第1 條之1 第1 項、第2 項前段等規定（原審贅引刑法
    第55條），並審酌被告將系爭台新銀行帳戶之語音密碼任意
    告知他人，使他人得以向被害人甲○○詐騙財物，造成犯罪
    偵查困難，致使此類犯罪手法層出不窮，嚴重危害交易秩序
    與社會治安，併考量本件被害人甲○○受詐騙而轉匯入系爭
    帳戶之金額高達130 萬元，金額甚巨暨被告犯罪後猶否認犯
    行，犯後態度非佳等一切情狀，量處有期徒刑5 月，並於斟
    酌本案犯罪情節及被告資力等節後，諭知如易科罰金，以1
    千元折算1 日，核其認事用法，俱無違誤，量刑亦屬妥適。
    被告仍執前詞否認犯罪，提起上訴，核無理由，應予駁回。
    惟查，被告前未曾因故意犯罪受有期徒刑以上刑之宣告，此
    有臺灣高等法院被告前案紀錄表1 份在卷可按，僅因其法治
    觀念不足，一時失慮致罹刑章，且被告於上揭幫助詐欺集團
    之過程中，亦因聽信詐欺集團之指示，致其自身損失百萬餘
    元之鉅額款項，又被告除本案之外，無任何前科，堪認其素
    行良好，復其任職科技公司工程師多年（見臺灣高雄地方法
    院檢察署99年度偵字第2712號偵查卷第26頁至第27頁），有
    正當工作及穩定之收入，信被告經此偵、審程序教訓及刑之
    宣告，應能知所警惕，而無再犯之虞，本院綜合各情，認原
    審所宣告之刑以暫不執行其刑為當，爰依刑法第74條第1項
    第1 款，諭知緩刑2 年，然被告所為助長訛詐歪風並造成被
    害人甲○○之財產損失，仍應予以一定之不利益負擔，爰併
    依刑法第74條第2 項第5 款規定，宣告被告於緩刑期間內，
    向指定之政府機關、政府機構、行政法人、社區或其他符合
    公益目的之機構或團體，提供120 小時之義務勞務，暨依同
    法第93條第1 項第2 款規定宣告於緩刑期內付保護管束，以
    期被告習得正確之法律觀及正確之處事應對態度，俾兼收啟
    新及惕儆之雙效，以符緩刑宣告之目的。
據上論斷，應依刑事訴訟法第455 條之1 第1 項、第3 項、第36
8 條，刑法第74條第1 項第1 款、第2 項第5 款、第93條第1 項
第2 款，判決如主文。
本案經檢察官簡方毅到庭執行職務
中    華    民    國    99    年    10    月    26    日
                      臺灣桃園地方法院刑事第四庭
                          審判長法  官  張淑華
                                法  官  林宜靜
                                法  官  張宇葭
以上正本證明與原本無異。
本件不得上訴。
                                書記官  高  平
中    華    民    國    99    年    10    月    27    日

司法院資訊處製作；財團法人民間司法改革基金會備份。
